【裁判字號】    96,勞安上訴,10
【裁判日期】    970305
【裁判案由】    過失致死等
【裁判全文】
臺灣高等法院刑事判決              96年度勞安上訴字第10號
上  訴  人
即  被  告  丙○○
                    樓之4
選任辯護人  游蕙菁  律師
上列上訴人因過失致死等案件，不服臺灣桃園地方法院96年度勞
安訴字第3號，中華民國96年10月16日第一審判決（起訴案號：
臺灣桃園地方法院檢察署95年度偵字第16648號），提起上訴，
本院判決如下：
    主  文
上訴駁回。
    事  實
一、丙○○為「新榮鷹架工程行」之負責人，為從事業務之人，
    邱創益（另由臺灣桃園地方法院檢察署檢察官為不起訴處分
    ）欲在桃園縣蘆竹鄉○○村○○路農地（即桃園縣蘆竹鄉蘆
    竹村5鄰259之1號旁）興建農舍，於民國94年12月間委由簡
    太郎（業經原審判決確定）以每坪代工新臺幣（下同）7,50
    0元代價承攬該砌磚之工程，丙○○見前開工地告示牌欲徵
    搭鷹架之人，旋與邱創益聯繫，由邱創益提供簡太郎電話並
    表示已授權簡太郎後，丙○○即以3萬元之代價經由簡太郎
    承攬該農舍興建工程中鷹架搭建部分，約定於前開工地上搭
    設鷹架3層、約5米高，丙○○則依約於95年1月4日於上址搭
    建鷹架，並於當日完工，丙○○於搭建鷹架時，應注意對於
    有墜落、崩塌之虞之作業場所引起之危害應有符合標準之必
    要安全衛生設備，為維持施工架及施工構臺之穩定，應以斜
    撐材作適當而充分之支撐，施工架及施工構臺基地面應平整
    ，且夯實緊密，並襯以適當材質之墊材，以防止滑動或不均
    勻沈陷，對於施工構臺及高度5公尺以上施工架之構築，應
    由專任工程人員或指定專人事先以預期施工時之最大荷重，
    依結構力原理妥為設計，並採取防止施工架傾倒措施，依當
    時情節，並無不能注意之情事，竟疏於注意鷹架搭設之牢固
    ，嗣於95年1月11日9時45分，由簡太郎所雇用之李金鶴在上
    址工地從事砌磚工作時，該鷹架因不敵風強而搖晃，致撞擊
    該工地上之鋼筋及簡太郎於數日前所砌之磚牆，鷹架因巨大
    搖晃而使左側第1、2、3根靠內側框柱沈陷於鬆軟泥土無法
    支撐，施工架外側之斜撐固定鋼筋亦因無法承受拉力而拔脫
    ，導致施工架往磚牆處傾倒撞擊，並造成無支撐之獨立磚牆
    倒塌，適有未戴用安全帽之李金鶴在磚牆旁工作，因而遭掉
    落之磚塊擊中，至李金鶴受有神經性休克、頭部外傷併顱骨
    骨折等傷害，而當場死亡。
二、案經甲○○、丁○○、乙○○訴由臺灣桃園地方法院檢察署
    檢察官偵查起訴。
    理  由
壹、程序方面：
一、依大法官會議釋字第582號解釋意旨，共同被告於被告案件
    中係屬證人，法院應踐行人證之法定調查程序，始具有證據
    能力；而共同被告於被告案件中之警詢、偵查中陳述，因被
    告無從為詰問，而有礙被告之對質詰問權，應無證據能力。
    再法院就被告之案件對其他共同被告或與被告有共犯關係之
    人調查，均應依人證之調查程序傳喚該共同被告或共犯到場
    ，命其立於證人之地位而為陳述，並通知被告，使被告有與
    之對質及詰問其現在與先前陳述之瑕疵的機會，以確保其對
    質詰問權，並藉以發現實體真實（最高法院94年度臺上字第
    1776號判決意旨參照）。依上開大法官會議解釋及最高法院
    判決意旨，法院如於共同被告以證人身分到庭陳述，訊問被
    告對共同被告之審判外陳述有何意見，並准許被告對於共同
    被告當庭及先前陳述進行詰問，即已賦予被告對於共同被告
    對質詰問機會，此時共同被告於審判外陳述之瑕疵，應已治
    癒，而具有證據能力。查共同被告簡太郎於桃園縣政府警察
    局大園分局南竹派出所、檢察官訊問時本於被告身分所供，
    業經原審以證人身分命被告簡太郎到庭陳述，並經被告丙○
    ○及辯護人當庭交互詰問，有筆錄在卷可考，則被告簡太郎
    於警詢及偵查中所供，對於被告丙○○應有證據能力。
二、按被告以外之人於審判外之言詞或書面陳述，除法律有規定
    者外，不得作為證據，刑事訴訟法第159條第1項固定有明文
    。惟被告以外之人於審判外之陳述，雖不符同法第159條之1
    至之4之規定，而經當事人於審判程序同意作為證據，法院
    審酌該言詞陳述或書面陳述作成時之情況，認為適當者，亦
    得為證據。又當事人、代理人或辯護人於法院調查證據時，
    知有第159條第1項不得為證據之情形，而未於言詞辯論終結
    前聲明異議者，視為有前項之同意，同法第159條之5亦定有
    明文。立法意旨在於傳聞證據未經當事人之反對詰問予以核
    實，原則上先予排除。惟若當事人已放棄反對詰問權，於審
    判程序中表明同意該等傳聞證據可作為證據；或於言詞辯論
    終結前未聲明異議，基於尊重當事人對傳聞證據之處分權，
    及證據資料愈豐富，愈有助於真實發見之理念，且強化言詞
    辯論主義，使訴訟程序得以順暢進行，上開傳聞證據亦均具
    有證據能力。查本件證人盧韋良曾於警詢中為陳述，其性質
    雖屬傳聞證據，然證人盧韋良所為之上開警詢筆錄內容，經
    本院於審理程序中予以提示並告以要旨，且經檢察官、被告
    丙○○及辯護人表示意見，當事人已知上述證詞乃傳聞證據
    ，仍均表示對該等證據之調查沒有意見，而未於言詞辯論終
    結前對該等證據內容聲明異議，本院審酌上開警詢筆錄作成
    時，核無違法取證或其他瑕疵，認為以之作為本案之證據亦
    屬適當，依據上開規定，上開警詢證詞對被告丙○○而言，
    自有證據能力。
三、按被告以外之人於審判外之言詞或書面陳述，除法律有規定
    者外，不得作為證據，刑事訴訟法第159條第1項固有明文，
    惟被告以外之人於偵查中向檢察官所為之陳述，除顯有不可
    信之情況者外，得為證據；另被告以外之人於檢察事務官、
    司法警察官或司法警察調查中所為之陳述，與審判中之陳述
    不符時，其先前之陳述具有較可信之特別情況，且為證明犯
    罪事實存否所必要者，得為證據，同法第159條之1、第159
    條之2亦有明文可參。而依第159條之1傳聞法則例外之立法
    理由，乃檢察官代表國家偵查犯罪，原則上能遵守法定程序
    ，且被告以外之人如具有具結能力，仍應依法具結，以擔保
    其據實陳述。故該條第2項規定「除顯有不可信之情況外」
    ，應係指被告以外之人於偵查中向檢察官所為之陳述，不論
    是言詞或書面，有未遵守法律規定之情形，即檢察官於偵查
    中所為之證據調查，須係出於違法取供者、或具有具結能力
    之被告以外之人，未依法命其具結之情況，始無證據能力。
    證人陳永春、朱欽興在臺灣桃園地方法院檢察署，經檢察官
    告知具結義務及偽證罪之處罰，並均依法具結而為陳述，此
    有卷附上開偵訊筆錄及證人結文在卷可參，此部分亦未經檢
    察官、被告丙○○及辯護人就證人陳永春、朱欽興證據能力
    表示異議，復未據被告丙○○及辯護人就前開證人陳永春、
    朱欽興之陳述是否顯有不可信之狀況詳加釋明，參以上揭法
    條規定，本院亦得以證人陳永春、朱欽興於偵查中之證述採
    為本件證據。
四、卷附勘（相）驗筆錄、臺灣桃園地方法院檢察署相驗屍體證
    明書、臺灣桃園地方法院檢察署驗斷書、行政院勞工委員會
    北區勞動檢查所95年3月3日勞北檢營字第0951002625號函所
    附之災害檢查報告書各1份及照片（見95年度他字第1121號
    卷第43頁至第48頁背面、95年度偵字第16648號卷第16頁、
    95年度相字第119號卷第9頁至第15頁、第16頁至第25頁、第
    28頁至第32頁、第35頁至第51頁、第61頁至第62頁），並無
    證據證明係公務員違背法定程序取得之物，且為被告丙○○
    、辯護人及檢察官所不爭執，依法得為證據。
貳、實體方面：
一、訊據被告丙○○固坦承其有於95年1月4日在桃園縣蘆竹鄉○
    ○村○○路之農地上搭蓋鷹架之情事，惟矢口否認有何過失
    ，辯稱：伊所搭的鷹架均符合規定，伊搭蓋好鷹架後，亦經
    常到上開工地巡視，伊所架設的鷹架雖然有倒塌，但是鷹架
    倒塌並沒有碰到磚塊，並無任何證據足以證明磚牆的倒塌與
    伊所架設的鷹架有關，李金鶴之死亡與伊所架設的鷹架並無
    關連云云。經查：
(一)被害人李金鶴確係在上開地點因遭倒塌之磚牆擊中頭部，致
    受有神經性休克、頭部外傷併顱骨骨折等傷害，因而當場死
    亡等情，業經證人簡太郎於警詢、偵查及原審供述在卷，亦
    經臺灣桃園地方法院檢察署檢察官督同檢驗員相驗屬實，並
    製有勘（相）驗筆錄、臺灣桃園地方法院檢察署相驗屍體證
    明書、臺灣桃園地方法院檢察署驗斷書各1份附卷可稽（見
    96年度相字第119號卷第16頁至第27頁）。
(二)據證人陳永春於原審審理時證述：95年1月11日（應為95年1
    月4日之誤）伊受僱於丙○○在桃園縣蘆竹鄉蘆竹村259之1
    號旁農地架設鷹架，伊是負責師傅工的部分，就是以傳統的
    方式施工，搭設鷹架現場泥土高高低低，伊負責要抓1個水
    平，因為鷹架算是組合式的東西，如果沒有抓很平的話會不
    好組裝，現場伊先抓好水平才由其他的工人負責架設，當時
    地面是泥土表面，搭建好鷹架後有用麻竹竿做斜支撐，麻竹
    竿再用鐵釘釘在水井旁的水泥地上，架設鷹架的斜撐麻竹是
    由伊用大榔頭打入地面，伊在架設鷹架的基礎前有檢查地面
    的土質鬆軟程度，因為地面沒有穩固的話，上面就會不好搭
    ，通常在鷹架的內側是要設置支撐架，會用棍子支撐住，支
    撐在鷹架與牆之間，支撐點會碰到牆，但是這個工地當時沒
    有牆面，所以沒有架設支撐架，如果有牆面的話一定要去固
    定，鷹架的斜撐物搭建完畢後，丙○○有檢查是否有相當的
    支撐度，伊沒有檢查，案發後伊有與丙○○再到現場看，不
    知道為何打到地面的固定鋼筋會抽出來，鐵釘已經整個拔除
    ，鐵釘拔除後，傾斜柱就會失去功用，鷹架也會因為失去支
    撐而搖晃，鷹架的基礎伊也有看一下，但不知為何會傾斜了
    ，伊之前也曾經搭過沒有牆面的鷹架，如果沒有牆面的話要
    2邊打斜支撐才不會搖晃，本件因為一面要疊磚，所以無法
    做2面的斜支撐等語（見原審卷第67頁至第72頁），及證人
    朱欽興於檢察官訊問時證述：伊是行政院勞工委員會北區勞
    動檢查所之職員，伊過去現場檢查時，看見鷹架的基腳已經
    沈陷在泥土裡，已經有傾斜進去，故認定鷹架結構體部分不
    夠穩定等語（95年度偵字第16648號卷第8頁），依證人陳永
    春之證述情節，為確保鷹架之穩固，鷹架與相鄰的牆面應有
    支撐架支持，若無緊鄰之牆面，亦需於鷹架之2面皆架設支
    撐架，惟本件被告丙○○架設鷹架時，僅架設1斜撐之支架
    ，該斜撐之支架因拉力過小，導致該鷹架因風強而搖晃傾斜
    ，是被告丙○○辯稱其所架設之鷹架合乎規定等情，顯為臨
    訟卸責之詞，不足採信。
(三)據共同被告簡太郎以證人身分於原審審理時證述：95年11月
    間伊在蘆竹鄉蘆竹村259之1號旁之農地施工，業主是邱創益
    ，伊承攬的範圍是疊磚頭、抹牆壁，其餘的都是業主邱創益
    發包予別人做，丙○○看見路旁有工地，就去問業主邱創益
    ，業主邱創益就委託伊決定是否同意讓丙○○搭鷹架，後來
    伊與丙○○價錢談妥就決定讓丙○○搭鷹架，現場的鷹架是
    在砌磚的前1天搭好的，伊在鷹架搭好後並沒有去檢查鷹架
    ，也沒有看見丙○○有去檢查鷹架，一般都是1樓地基打好
    後，鋼架就已經綁好，之後才是在2根鋼架中間疊磚，4、5
    天後才會在鋼架上夾模灌漿，鷹架都是在1樓蓋好後才開始
    搭鷹架，伊本來有跟丙○○說等伊疊好1樓的磚塊後再來搭
    鷹架，不然會比較不好施工，而且因為鋼筋很高，伊有用木
    頭支撐鋼架讓鋼架不會動搖，搭鷹架時會去碰到伊支撐鋼架
    的木棍，伊有跟丙○○說這個情形，但是丙○○說沒有關係
    ，不會碰到，丙○○在伊還沒有疊磚塊之前就來搭鷹架，鷹
    架距離磚牆約30至40公分，當天倒塌的磚牆已經疊好4天了
    ，磚牆的水泥從開始砌磚後約4到5天就會凝固很硬了，依照
    伊疊磚40年的經驗，一面牆砌好後，在沒有支撐力的情況下
    ，除非有颱風來襲，不然不會倒塌，當天雖然風力很強，但
    是還沒有到達颱風的程度，95年1月11日伊有雇用李金鶴在
    現場施工，磚牆倒塌前伊有在現場施工，倒塌前伊在工作並
    沒有注意到鷹架有無打到磚牆或支撐鋼筋的木棍，也沒有聽
    到聲音，後來磚牆就突然倒塌壓到李金鶴，磚頭倒在距離伊
    約1尺的地方，伊差一點也被打到，伊回頭看時李金鶴已經
    倒在地上，等到磚牆倒塌之後，伊才發現鷹架已經倒在鋼筋
    上，就等於是鷹架打到磚牆，因為鷹架的基礎地面土還鬆鬆
    軟軟的，倒下來的那面牆，丙○○只有用1支麻竹竿以1根鐵
    釘釘5吋深綁起來，那根鐵釘釘在井旁邊，之前有鋪水泥，
    鐵釘釘在水泥上，但是這樣不夠力量支撐鷹架，風大鐵釘就
    被拔起來等語（見原審卷第58頁至第65頁），觀諸證人簡太
    郎之證述情節，現場已砌好之磚牆，若無外力施加下，應無
    自行倒塌之可能，而當日風力雖強，亦尚未達致磚牆倒塌之
    可能，參酌證人簡太郎與被告丙○○並無宿怨，其當無虛偽
    陳述以誣陷被告丙○○之必要，而證人簡太郎雖同為本案之
    被告，然證人簡太郎業已坦承犯行，亦無虛偽陳述以卸己責
    之必要，是被告丙○○所架設之鷹架因基礎不穩，而撞擊證
    人簡太郎所砌之磚牆，致釀成本件災害，應可確定；另本案
    經行政院勞工委員會北區勞動檢查所檢查結果，亦認定「被
    告丙○○所架設之鷹架施工架左側第1、2、3根靠內側框柱
    之柱腳已沈陷於鬆泥土地，施工架外側有1斜撐，惟無法承
    受拉力，原固定施工架斜撐於地面之鋼筋已拔脫，施工架左
    側第1、2框架往磚牆處傾斜，倚靠於第2與第3鋼筋柱，施工
    架左側第2、3根靠內側框柱上端已傾斜至磚牆倒塌前位置」
    ，此有該檢查所95年3月3日勞北檢營字第0951002625號函附
    之職業災害檢查報告書1份在卷可參（見95年度相字第119號
    卷第35頁至第51頁），被告丙○○所架設鷹架倒塌之方向，
    亦與被告簡太郎所砌磚牆倒塌方向相一致，是被告丙○○所
    架設之鷹架因支架不穩，於搖晃中擊中鋼筋及磚牆，致磚牆
    倒塌，應認屬實。
(四)至辯護人雖另辯稱：鷹架倒塌應壓到鋼筋，而非壓到磚牆，
    磚牆的倒塌與鷹架無關云云，惟依卷內所附照片（見95年度
    相字第119號卷第49頁、95年度偵字第16648號卷第19頁）可
    知，鷹架傾斜時，下層施工板雖係靠在鋼筋柱上，惟鷹架左
    側第2、3根靠內側框柱係突出於施工板外並位在第2、3根鋼
    筋柱中間，縱所砌之磚牆較鋼筋柱內縮，然鋼筋柱因承受鷹
    架之重量已略微彎曲，且磚牆之高度高於鷹架下層施工板，
    觀諸照片所示施工板上方框柱之傾斜角度，已至磚牆倒塌前
    之位置。是案發當時因強風吹襲，鷹架之斜撐支架拉力不足
    鬆動搖晃，上開2根突出之框架乃撞擊磚牆，而致磚牆倒塌
    ，擊中當時正在磚牆旁工作之被害人李金鶴等情，應堪認定
    ，辯護人上開所辯，應無足採。
(五)按雇主對於防止有墜落、崩塌等之虞之作業場所引起之危害
    ，應有符合標準之必要安全衛生設備；雇主對於勞工就業場
    所之通道、地板、階梯或通風、採光、照明、保溫、防濕、
    休息、避難、急救、醫療及其他為保護勞工健康及安全設備
    應妥為規劃，並採取必要之措施；雇主對於施工構臺及高度
    5公尺以上施工架之構築，應由專任工程人員或指定專人事
    先依預期施工時之最大荷重，依結構力學原理妥為安全設計
    ，並簽章確認強度計算書；雇主為維持施工架及施工構臺之
    穩定，應以斜撐材作適當而充分之支撐，且施工架及施工構
    臺基礎地面應平整，且夯實緊密，並襯以適當材質之墊材，
    以防止滑動或不均勻沈陷，勞工安全衛生法第5條第1項第5
    款、第2項、營造安全衛生設施表準備40條、第45條第2款、
    第6款分別定有明文。被告丙○○為「新榮鷹架工程行」之
    負責人，應注意上述勞工安全衛生相關法令之規定，被告丙
    ○○對於所架設之鷹架未確保穩定，被告丙○○並無不能注
    意之情事，竟疏未注意及此，致鷹架搖晃傾斜，至撞擊磚牆
    ，導致磚牆傾倒，被害人李金鶴遭磚塊壓死，其有違反法令
    特定之注意義務情事甚明，是以被告丙○○疏於注意之行為
    與被害人李金鶴死亡有相當因果關係。
(六)綜上所述，本件事證明確，被告丙○○上揭犯行，堪予認定
    ，應依法論科。
二、查被告行為後，於94年2月2日修正公布之刑法部分條文，業
    於95年7月1日施行。而行為後法律有變更者，適用行為時之
    法律，但行為後之法律有利於行為人者，適用最有利於行為
    人之法律，修正後刑法第2條第1項定有明文，此條規定乃與
    刑法第1條罪刑法定主義契合，而貫徹法律禁止溯及既往原
    則，係規範行為後法律變更所生新舊法律比較適用之準據法
    ，是刑法第2條本身雖經修正，但刑法第2條既屬適用法律之
    準據法，本身尚無比較新舊法之問題，應一律適用裁判時之
    現行刑法第2條規定以決定適用之刑罰法律，先予辨明。又
    以本次刑法修正之比較新舊法，應就罪刑有關之共犯、未遂
    犯、想像競合犯、牽連犯、連續犯、結合犯，以及累犯加重
    、自首減輕暨其他法定加減原因（如身分加減）與加減例等
    一切情形，綜其全部罪刑之結果而為比較，有最高法院95
    年度第8次刑庭會議決議可資參照。經查：
(一)按刑法第276條第2項之業務過失致人於死罪，其法定刑為5
    年以下有期徒刑或拘役，得併科3,000元以下罰金。依被告
    行為時之刑罰法律，即罰金罰鍰提高標準條例第1條前段、
    修正前刑法第33條第5款（規定罰金為1元以上），並依現行
    法規所定貨幣單位折算新臺幣條例第2條規定計、折算結果
    ，前揭業務過失致人於死罪，其法定刑得科銀元1元（即新
    臺幣3元）以上、銀元3萬元（即新臺幣9萬元）以下罰金。
    惟依被告行為後修正增訂刑法施行法第1條之1：「中華民國
    九十四年一月七日刑法修正施行後，刑法分則編所定罰金之
    貨幣單位為新臺幣。九十四年一月七日刑法修正時，刑法分
    則編未修正之條文定有罰金者，自九十四年一月七日刑法修
    正施行後，就其所定數額提高為三十倍。但七十二年六月二
    十六日至九十四年一月七日新增或修正之條文，就其所定數
    額提高為三倍」，及刑法第33條第5款將罰金刑修正為：「
    新臺幣一千元以上，以百元計算之」等規定，上開過失致人
    於死罪及業務過失致人於死罪處罰條文之法定罰金刑最低額
    已提高為新臺幣1,000元以上。經比較新舊法結果，認應適
    用較有利於被告之舊法即行為時法。
(二)刑法修正後，刑法第41條第1項前段有關易科罰金折算標準
    之規定為：「犯最重本刑為五年以下有期徒刑以下之刑之罪
    ，而受六個月以下有期徒刑或拘役之宣告者，得以新臺幣一
    千元、二千元或三千元折算一日，易科罰金。」，而修正前
    同條項就易科罰金之折算標準係規定：「得以一元以上三元
    以下折算一日，易科罰金」，再依廢止前罰金罰鍰提高標準
    條例第2條（現已刪除）之規定，就其原定數額提高為100倍
    折算1日，即係以銀元100元、200元、300元折算1日，折算
    為新臺幣幣值後，則為以新臺幣300元、600元、900元折算1
    日。是比較修正前後之易科罰金折算標準，自以行為時即修
    正前之規定，較有利於被告，依刑法第2條第1項前段，即應
    適用修正前刑法第41條第1項前段及廢止前罰金罰鍰提高標
    準條例第2條等規定，定其易科罰金之折算標準。
四、核被告丙○○所為，係犯刑法第276條第2項之業務過失致死
    罪。原審適用刑法第2條第1項前段、第276條第2項、修正前
    刑法第41條第1項前段，中華民國96年罪犯減刑條例第2條第
    1項第3款、第7條、第9條，刑法施行法第1條之1第1項、第2
    項前段，修正前罰金罰鍰提高標準條例第2條，審酌被告丙
    ○○架設鷹架時，未依規定確保鷹架之穩定，導致被害人李
    金鶴遭磚牆擊中而死亡，造成被害人李金鶴及其家屬無可挽
    回之遺憾，犯後猶執前詞否認犯罪，態度不佳，且未賠償被
    害人李金鶴家屬所受之損失等一切情狀，量處有期徒刑1年
    ，且以被告所為本案犯行時間係在96年4月24日之前，合於
    中華民國96年罪犯減刑條例第2條第1項第3款，減其宣告刑
    二分之一，並諭知易科罰金之折算標準。經核認事用法並無
    不當，量刑亦屬妥適。被告上訴意旨猶執陳詞，否認過失，
    為無理由，應予駁回。
據上論斷，應依刑事訴訟法第368條，判決如主文。
本案經檢察官陳大偉到庭執行職務
中    華    民    國    97    年    3     月    5     日
                  刑事第十五庭審判長法  官  吳昭瑩
                                    法  官  李釱任
                                    法  官  蘇隆惠
以上正本證明與原本無異。
如不服本判決，應於收受送達後十日內向本院提出上訴書狀，其
未敘述上訴之理由者並得於提起上訴後十日內向本院補提理由書
（均須按他造當事人之人數附繕本）。
                                    書記官  吳玉華
中    華    民    國    97    年    3     月    5     日
附錄本案論罪科刑法條
中華民國刑法第276條
（過失致死罪）
因過失致人於死者，處2年以下有期徒刑、拘役或2千元以下罰金
。
從事業務之人，因業務上之過失犯前項之罪者，處5年以下有期
徒刑或拘役，得併科3千元以下罰金。


司法院資訊處製作；財團法人民間司法改革基金會備份。
